臺灣高等法院刑事判決　　　　　　　　　　　　　　九十年度上訴字第三九八號
　　上　訴　人　乙○○
　　即　被　告
　　選任辯護人　廖修譽
右上訴人因誣告案件，不服臺灣桃園地方法院九十年度訴字第九八Ｏ號，中華民國九
十年十月九日第一審判決（起訴案號：臺灣桃園地方法院檢察署九十年度偵字第八四
八九號），提起上訴，本院判決如左：
    主      文
原判決撤銷。
乙○○意圖他人受刑事處分，向該管公務員誣告，累犯，免刑。
    事      實
一、乙○○曾於民國八十二年間，因施用毒品案件及違反麻醉藥品管理條例案件，經
    臺灣高雄地方法院分別判處有期徒刑三年四月、四月確定，二罪定執行刑三年五
    月，於八十五年十一月十七日縮刑期滿執行完畢。乙○○因呂芳運及四、五名友
    人於九十年五月二十一日凌晨，利用其不在家之機會，擅自破壞其位於桃園縣龍
    潭鄉○○路六四二巷五一弄十五衖十號六樓住處鐵門，入內追查其友人陽湘鳳涉
    嫌與他人通姦行為，明知其於九十年五月二十一日，並未在該住處內放置現金新
    臺幣（下同）二百八十萬元，且呂芳運及其友人於侵入其上開住處後未竊取上開
    金錢，竟意圖使呂芳運及夥同進入其住處之友人受刑事處分，於同日上午十一時
    許（起訴誤載為十三時十分許），在職司偵查犯罪職務之桃園縣警察局平鎮分局
    龍潭分駐所，向警員甲○○誣指呂芳運及其友人竊取其所有置放於家中之現金二
    百八十萬元。嗣於該分駐所警員進行調查及製作筆錄時，承辦警員依據當時客觀
    情形，對乙○○質疑所述二百八十萬元遭竊之真實性，乙○○始自白並無遭竊一
    事，而發現上情。
二、案經桃園縣警察局平鎮分局報告臺灣桃園地方法院檢察署檢察官偵查起訴。
    理      由
一、訊據被告乙○○固坦承有向警方誣報失竊二百八十萬元之情事，惟辯稱：是因為
    住宅遭人闖入很害怕才這樣說，並沒有具體指明係呂芳運偷的云云。經查：
    (一)被告於警訊及偵審中均自白在九十年五月二十一日上午十一時，至桃園縣警察
      局平鎮分局龍潭分駐所報案，並於製作筆錄時，向承辦之警員指稱：於九十年
      五月二十一日上午九時許發現家中遭竊，遺失二百八十萬等語，業據證人即承
      辦員警甲○○於原審調查時證述綦詳，復有警訊筆錄在卷可查，足認被告確有
      向警員指訴呂芳運及友人涉嫌竊盜之行為。而被告住處並未置放二百八十萬元
      之事實，除據被告嗣後迭於警訊、偵查、原審時供述甚詳，且於本院調查時復
      明確供稱：「（問：何時知道有人侵入你住宅？）早上九點多，當時我確實有
      查過家裡，家裡並沒有發現有掉任何東西。」（見本院卷第二十四頁）。顯見
      被告明知家中並未失竊任何東西，卻仍向警員謊稱遭他人竊取財物，其行為時
      所具有誣告之故意，至屬灼然。
    (二)被告雖辯稱其於警訊時，未具體指定犯人為呂芳運，故屬未指定犯人而誣告云
      云。惟按刑法第一百六十九條之誣告罪，其所誣告人之姓名，並非必須指明，
      如對於客觀上可得特定之人而為誣告，即與該條所載誣告他人之要件相符，最
      高法院二十七年度滬上字第三十八號判例著有明文。經查，據證人即警員甲○
      ○於本院調查時證稱：「被告當時是懷疑呂芳運及四、五個朋友去抓姦時其中
      一人偷竊的，‧‧‧。」（見本院卷第二十五頁），復參諸被告於報案製作警
      訊筆錄時陳述：「昨日有我認識朋友進入，他們把鐵門破壞後進入，我是覺得
      有可能是他們偷的，呂芳運。」、「我希望能夠快點找到呂芳運出來說明。」
      ，此有警訊筆錄附卷可稽（偵查卷第六頁至第七頁），是核被告當時所為指訴
      ，客觀上已特定指明係呂芳運及當晚陪同呂芳運至被告住處之友人所竊取，被
      告所為該部分辯解，核屬卸責之詞，不足採信。
    (三)被告於向警員指訴呂芳運及友人涉嫌竊盜後，嗣因警員認為被告住處不可能存
      放鉅額款項，被告始向警員自白該部分指訴確屬不實，有卷附警訊筆錄可稽，
      復據證人即警員甲○○於原審及本院調查時到庭證述明確，自足以證明被告確
      於所誣告案件裁判確定前，對所誣告行為自白無誤。
    綜右事證，被告所為伊誣告呂芳運及友人犯竊盜罪之自白，確與事實相符，其右
    揭犯罪行為，已經證明。
二、核被告所為，係犯刑法第一百六十九條第一項之誣告罪。被告以一報案行為誣告
    呂芳運及當晚陪同呂芳運至被告住處之友人等數人，惟誣告罪乃妨害國家審判權
    之罪，直接受害者乃國家之審判事務，因誣告而為不當之進行，至個人受害乃國
    家進行不當審判事務所生之結果，是被告雖一行為誣告呂芳運等數人，仍僅成立
    一誣告罪。又被告有如事實欄所載之科刑及執行情形，此有臺灣桃園地方法院檢
    察署刑案資料查註紀錄表、本院被告全國前案紀錄表附卷可稽，其於有期徒刑執
    行完畢後五年內再犯本件有期徒刑以上之罪，為累犯，應依法加重其刑。又查刑
    法第一百七十二條規定，犯誣告罪，於所誣告之案件，裁判確定前自白者，減輕
    或免除其刑。此規定並不專在獎勵犯罪人之悛悔，更要使引起偵查或判決機關之
    易於發見真實，以免被誣告人終於受誣，故不論該被告之自白在審判前或審判中
    ，自動或被動，簡單或詳細，一次或二次以上，並其自白後有無翻異，苟其自白
    在所誣告之案件裁判確定以前，即應依該條減免其刑，最高法院三十一年上字第
    三四五號判例著有明文，被告所誣告之案件，於該管桃園縣警察局平鎮分局龍潭
    分駐所甫進行調查時即自白其犯行，自符前開規定之要件，應依法減輕或免除其
    刑。
三、原審經審理結果，認被告罪證明確，予以論罪科刑，固非全屬無見，惟查，被告
    係以一報案行為同時誣指呂芳運及其友人數人竊盜，原審卻僅認定被告誣告呂芳
    運一人有竊盜犯行，尚有未當，又呂芳運及友人確係以破壞被告住處鐵門之方法
    而無故侵入被告住處，除據被告指明在卷，並經證人陽湘鳳於本院調查時到庭證
    述明確，且經證人即警員甲○○於本院調查時到庭證稱被告住處鐵門確實遭人破
    壞無訛，原審復於犯罪事實內認被告於警訊時所指「呂芳運破壞其住處鐵門後，
    侵入住宅」，亦在誣告範圍，亦屬未合。被告以渠於誣告時並未指明犯人為由，
    指摘原判決不當而提起上訴，雖無理由，但原審判決既有右揭可議，本院仍應將
    原審判決撤銷並予以改判。爰審酌被告因住家遭人於夜間侵入，飽受驚嚇始為誣
    告，且尚未造成偵查機關重大之人力、物力浪費，事後並深具悔意等情以觀，其
    動機可憫，情節輕微，依刑法第一百七十二條規定諭知免刑，用期情法之平。
據上論斷，應依刑事訴訟法第三百六十九條第一項、第三百六十四條、第二百九十九
條第一項前段、刑法第一百六十九條第一項、第一百七十二條、第四十七條判決如主
文。
本案經檢察官呂光華到庭執行職務
中    華    民    國      九十一      年      一      月     二十二     日
                            臺灣高等法院刑事第十九庭
                                審判長法  官  許  國  宏
                                      法  官  洪  光  燦
                                      法  官  林  勤  純
右正本證明與原本無異。
如不服本判決應於收受送達後十日內向本院提出上訴書狀，未附理由時應於提起上訴
後十日內向本院補具上訴理由書狀（均應按他造人數提出繕本）。
                                      書記官  葉  瑩  庭
中    華    民    國      九十一      年      一      月     二十二     日
附錄論罪科刑依據之法條：
刑法第一百六十九條第一項：
意圖他人受刑事或懲戒處分，向該管公務員誣告者，處七年以下有期徒刑。
